臺灣臺中地方法院刑事判決　　　　　　　99年度易字第3791號
公　訴　人　臺灣臺中地方法院檢察署檢察官
被　　　告　劉秀珍
選任辯護人　邢建緯律師
　　　　　　洪瑞霙律師
被　　　告　簡思維
上列被告因偽造文書案件，經檢察官提起公訴（98年度調偵字第
589號），本院判決如下：
    主    文
劉秀珍共同犯行使業務登載不實文書罪，處有期徒刑月，如易
科罰金，以新臺幣壹仟元折算壹日。
簡思維共同犯行使業務登載不實文書罪，處有期徒刑貳月，如易
科罰金，以新臺幣壹仟元折算壹日。緩刑貳年。
    犯罪事實
一、劉秀珍（所涉業務侵占、背信等罪嫌，另經不起訴之處分）
    自民國93年3月18日起至97年7月22日止，任職於高雄市○○
    區○○路320號2樓之「珮思國際有限公司」（下稱珮思公司
    ），到職當日即由珮思公司派駐在臺中市○○區○○路2段
    65號之「臺灣屈臣氏個人用品商店股份有限公司」（下稱屈
    臣氏公司）崇德店之專櫃，負責販售珮思公司之美容商品，
    及將每日所收得貨款逐筆填寫於專櫃銷售日報表，再回報予
    珮思公司等工作，為從事業務之人。簡思維（所涉業務侵占
    、背信等罪嫌，另經不起訴之處分）自97年4月29日起至97
    年7月25日止，亦在珮思公司任職，到職當日即派駐在上開
    屈臣氏公司之專櫃，接受劉秀珍指導，負責相同工作，亦屬
    從事業務之人。緣珮思公司所銷售之美容商品，雖均有標示
    原價及會員價，然每隔一段時間，該公司即會隨著特定節日
    ，或是屈臣氏總公司的促銷活動，向派駐各地之專櫃美容師
    公告辦理商品組合特惠促銷，促銷商品價格低於原價及會員
    價，藉以推展客源及提高商品銷售量。詎劉秀珍及簡思維竟
    共同基於業務登載不實文書並持以行使之集合犯意聯絡，為
    下列業務登載不實文書及行使業務登載不實文書犯行﹕
  (一)明知97年5月6日銷售之商品為面膜3件，竟推由劉秀珍於當
    日之專櫃銷貨日報表「產品貨號」欄上登載「841」（按該
    編號之產品名稱為深層淨膚霜）之不實事項，再持以交付珮
    思公司而行使之。
  (二)明知97年5月13日銷售之商品為面膜3件，竟推由簡思維於當
    日專櫃銷貨日報表「產品貨號」欄上登載「訂036697」（按
    指編號036697訂金單之訂金）之不實事項，再持以交付珮思
    公司而行使之。
  (三)於97年5月18日，明知當日銷售之商品為「茶樹洗面乳」及
    「左C化妝水」，竟推由劉秀珍於專櫃銷貨日報表「產品貨
    號」欄上登載「尾036681（按指編號036681號訂金單之尾款
    ），J-309（按指奈米瑩白潔顏乳）、827（按指薰衣草賦活
    凝霜）、126-1（按指金縷梅淨化軟膜粉）×4」之不實事項
    ，再持以交付珮思公司而行使之。
  (四)於97年6月4日，明知當日係由簡思維銷售出代號「3351-1」
    之護膚美白粉乳，亦即該次銷售之業績應歸簡思維，竟推由
    劉秀珍於專櫃銷貨日報表「美容師」欄上登載「秀珍」之不
    實事項，再持以交付珮思公司而行使之。
  (五)於97年6月6日，明知當日銷售之商品為「茶樹洗面乳」，竟
    推由劉秀珍於專櫃銷貨日報表「產品貨號」欄上登載「318-
    2（按指清爽型乳液）」之不實事項，再持以交付珮思公司
    而行使之。
  (六)於97年6月7日，明知當日銷售之商品為面膜6件，竟推由劉
    秀珍於專櫃銷貨日報表上登載「訂053003（按指編號053003
    訂金單之訂金），尾053003（按指編號053003訂金單之尾款
    ），取826-2（按指玫瑰保濕液）」之不實事項，再持以交
    付珮思公司而行使之。
  (七)於97年6月9日銷售商品之金額合計新臺幣（下同）3440元，
    明知當日商品全部係由簡思維所銷售，業績應全部歸簡思維
    所有，竟推由簡思維於專櫃銷貨日報表上，不實登載其中總
    計3050元之商品之業績歸劉秀珍所有，再將該內容不實之銷
    貨日報表交付珮思公司而行使之。
  (八)明知97年6月10日所銷售之金額100元之商品係由劉秀珍所銷
    售，金額合計2100元之商品係由簡思維所銷售，竟推由劉秀
    珍於當日專櫃銷貨日報表上不實登載其中金額為100元之商
    品係由簡思維所銷售，金額合計2100元之商品係由劉秀珍所
    銷售，再將該內容不實之銷貨日報表交付珮思公司而行使之
    。
  (九)於97年6月12日，明知當日銷售之商品為(1)面膜3片，(2)面膜
    9片送1片，及該商品係由簡思維所銷售；竟推由簡思維於專
    櫃銷貨日報表上(1)「產品貨號」欄登載「尾053009（按指編
    號053009訂金單之尾款），取805-2（按指爽膚平衡水）」
    ，(2)「產品貨號」欄登載「訂053010（按指編號053010訂金
    單之訂金）」，「美容師」欄登載「秀珍」等不實事項，再
    持以交付珮思公司而行使之。
  (十)明知97年6月13日所銷售之金額為3254元之商品係由簡思維
    所銷售，竟推由劉秀珍於97年6月13日專櫃銷貨日報表上「
    美容師」欄登載「秀珍」之不實事項，表示該金額3254元之
    商品係由劉秀珍所銷售，再將該內容不實之銷貨日報表交付
    珮思公司而行使之。
  (十一)明知97年6月14日銷售之商品為代號901之麥飯石洗顏乳，竟
    推由劉秀珍於專櫃銷貨日報表「產品貨號」欄上登載「805-
    2（按指爽膚平衡水）×2」之不實事項，再持以交付珮思公
    司而行使之。
  (十二)明知97年6月17日係由簡思維銷售代號3324-2（按指冰島青
    苔活膚凝乳）之商品，竟推由劉秀珍於專櫃銷貨日報表「產
    品貨號」欄上增列「尾053007（按指編號053007訂金單之尾
    款）取901-1（按指麥飯石洗面乳）、CG06（按指護唇膏）
    贈902-2（按指輔脢Q10洗面乳）」之不實事項，並於「美容
    師」欄上登載「秀珍」之不實事項，再持以交付珮思公司而
    行使之。
  (十三)明知97年6月18日所銷售之金額分別為1560元、580元、860
    元（合計3000元）之商品係由簡思維所銷售，竟由簡思維、
    劉秀珍2人分別於當日專櫃銷貨日報表上「美容師」欄登載
    「秀珍」之不實事項，表示該金額合計3000元之商品係由劉
    秀珍所銷售，再將該內容不實之銷貨日報表交付珮思公司而
    行使之。
  (十四)於97年6月21日，明知當日(1)銷售「體驗」（按指做臉）之
    服務，收入400元，(2)收取客戶莊玉鳳之訂金單訂金5000元
    ；竟推由劉秀珍於專櫃銷貨日報表上(1)「產品貨號」欄不實
    登載「訂053018（J302）」（按指編號053018訂金單之訂金
    ，訂貨之商品J302指淨荳平衡化妝水）」，「實際業績」欄
    不實登載「390（元）」，(2)漏載5000元之訂金收入，再持
    以交付珮思公司而行使之。
  (十五)明知97年6月24日銷售之商品為代號3324-2之冰島青苔活膚
    凝乳及美白面膜10片，竟推由劉秀珍於當日專櫃銷貨日報表
    「產品貨號」欄上登載「831（按指煥采緊緻凝膠）、901-1
    （按指麥飯石洗面乳）×2」之不實事項，再持以交付珮思
    公司而行使之。
  (十六)於97年7月9日，明知當日銷售之商品包括海綿、代號701之
    淨化霜、面膜、代號841之深層淨膚霜等，竟推由簡思維於
    專櫃銷貨日報表上登載「3344-1（按指類肉毒桿菌精華液）
    、705（按指薰衣草沐浴乳）、901-2（按指麥飯石調肌洗顏
    霜）」之不實事項，再持以交付珮思公司而行使之；均足以
    生損害於珮思公司。嗣於97年7月22日，珮思公司負責人吳
    芳燁及會計蔡瑋君等人，前往該專櫃巡櫃及盤點庫存貨品時
    ，接獲屈臣氏崇德店副店長莊慧君告知劉秀珍及簡思維疑似
    有未據實報帳之情形，始循線查悉上情。
二、案經珮思公司訴由臺灣臺中地方法院檢察署檢察官偵查起訴
    。
    理    由
壹、有罪部分﹕
一、證據能力之說明﹕
    按現行刑事訴訟法為保障被告之反對詰問權，排除具有虛偽
    危險性之傳聞證據，以求實體真實之發現，於該法第159條
    第1項明定被告以外之人於審判外之言詞或書面陳述，除法
    律有規定者外，不得作為證據。又「被告以外之人於偵查中
    向檢察官所為之陳述，除顯有不可信之情況者外，得為證據
    」，刑事訴訟法第159條之1第2項定有明文。此乃立法者以
    刑事訴訟法規定檢察官代表國家偵查犯罪、實施公訴，依法
    有訊問被告、證人、鑑定人之權，且實務運作時，偵查中檢
    察官向被告以外之人所取得之陳述，原則上均能遵守法律規
    定，不致違法取供，其可信性極高，為兼顧理論與實務為由
    ，而對「被告以外之人於偵查中向檢察官所為之陳述」，例
    外設定其具備非顯不可信之要件時，得為證據。本件關於以
    下論及之證人莊慧君於偵查中向檢察官所為之陳述，業經具
    結且查無顯不可信之情形存在，依上開刑事訴訟法第159條
    之1第2項規定，具證據能力。
二、認定犯罪事實所憑之證據及理由﹕
  (一)被告簡思維部分﹕
    訊據被告簡思維就上開犯罪事實坦承不諱，核與證人莊慧君
    於偵訊中之證述、告訴人珮思公司代表人吳芳燁之指訴均相
    符，復有珮思公司專櫃銷售日報表數十份、商品促銷公告2
    份、人事資料表2份、產品編號與名稱對照表數份、被告簡
    思維、劉秀珍之打卡資料數份、客戶莊玉鳳之訂金單1份等
    在卷可稽，及有被告簡思維之私人筆記本1本扣案可憑。是
    被告簡思維就此部分之自白與事實相符，其上開犯行洵堪認
    定。
  (二)被告劉秀珍部分﹕
    訊據被告劉秀珍固坦承上開於97年5月6日、18日、6月4日、
    6日、7日、8日、10日、14日、17日、21日、24日之專櫃銷
    貨日報表均係伊所製作（見本院卷第16頁），惟否認有何業
    務登載不實文書及行使業務登載不實文書犯行，辯稱﹕伊製
    作之日報表是依實際銷售情形為記載，並無登載不實，至於
    共同被告簡思維製作之日報表，與伊無關云云。辯護人亦為
    被告劉秀珍辯護稱﹕珮思公司專櫃銷貨日報表之記載，均是
    依照屈臣氏所出具之化粧品銷售單當日逐筆紀錄在專櫃銷貨
    日報表上，且化粧品銷售單均有貼在專櫃銷貨日報表之後面
    並傳真回珮思公司，被告劉秀珍所填寫的專櫃銷貨日報表既
    是依據實際之銷售紀錄即屈臣氏之化粧品銷售單來登載並於
    每日傳真回珮思公司加以確認，則被告劉秀珍自無所謂業務
    登載不實可言等語。經查﹕
    1.上開犯罪事實欄(一)犯行部分，業據證人即共同被告簡思維
      於99年12月28日在本院證稱﹕97年5月6日日報表是由劉秀
      珍填寫的，上面的「思維」二字也是由劉秀珍填寫；97年
      5月6日實際上賣出去的是面膜，帳是抓841的產品，841就
      是深層淨膚霜；意思是賣出去的金額一樣的，但報帳的產
      品不同，因為當時伊的筆記本是記載97年5月6日面膜乘以
      3，報給公司的帳是540+100，但841的產品並非面膜的代
      號，當時伊有懷疑為何要這樣作帳，但劉秀珍告訴伊，不
      用擔心，這樣才能賺到錢，因為可以將841的產品留下來
      ，等到下一個客人要買的時候，就可以賺差價等語明確（
      見本院卷第17頁正反面），核與其筆記本當日記載「640
      面膜×3已報（540＋100）」相符。
    2.上開犯罪事實欄(二)犯行部分，業據證人即共同被告簡思維
      在本院證稱﹕97年5月13日日報表是伊製作，該日報表中1
      00元的收入應該是來自販賣面膜3片所得的，日報表上記
      載「訂036697」意思表示編號036697號之訂金為不實，實
      際上並沒有此訂金單等語明確（見本院卷第74頁反面），
      核與其筆記本當日記載「100+590（面膜×3）」相符。
    3.上開犯罪事實欄(三)犯行部分，業據證人即共同被告簡思維
      於99年12月28日在本院證稱﹕97年5月18日之日報表是劉
      秀珍製作的，該實際賣出的產品與作帳的產品是不同的，
      日報表上記載金額為750元，伊的筆記本記載金額為215加
      上530等於745元；伊的筆記本寫除以2，就是與劉秀珍平
      分；伊所稱除以2與劉秀珍平分，是指劉秀珍私底下會將
      她業績的部份算給伊等語明確（見本院卷第17頁反面至第
      18頁），核與其筆記本當日記載「茶樹洗290-75=215」、
      「左C化妝水590-60=530」、「÷2平分=373」相符。
    4.上開犯罪事實欄(四)犯行部分，業據證人即共同被告簡思維
      於99年12月28日在本院證稱﹕關於97年6月4日之日報表，
      實際賣出的產品、金額與日報表上記載的產品、金額均相
      符，不實的是業績的算法不符等語（見本院卷第18頁反面
      ），及於100年2月15日在本院證稱﹕日報表上的業績算給
      劉秀珍，然後劉秀珍再將其業績所獲得之抽成以現金交給
      伊；伊是有底薪的，但伊的主管劉秀珍是沒有底薪；伊與
      伊的主管劉秀珍曾就業績部分有私下約定，劉秀珍說她是
      主管，業績抽成比較高，伊賣的可以報她的，然後她再私
      底下算現金給伊，因為伊是新人有底薪，所以有無業績並
      無影響；但不是所有的產品都報主管的業績，因為新人也
      是要有業績，不然公司會覺得新人對公司無幫助等語（見
      本院卷第30頁反面至第31頁）明確。核其上開證述，與其
      筆記本當日記載「報秀珍」相符，且其證稱關於其與被告
      劉秀珍之業績算法不同乙節，亦與告訴人珮思公司代表人
      吳芳燁於本院稱﹕被告劉秀珍與簡思維就銷售同一產品所
      獲得之利潤成數不一樣，因為被告簡思維是新進人員，伊
      公司規定新進人員有兩個月的保障底薪，要做到銷售金額
      3萬元以上的責任額，才抽成百分之10，若銷售金額在3萬
      元以下，則領1萬2000元的底薪，沒有就銷售金額抽成；
      被告劉秀珍是沒有底薪的，是直接就所銷售的商品抽百分
      之30之利潤當作薪資，被告劉秀珍所抽的利潤成數原則上
      是百分之30，除非有促銷商品，則成數可能會較低等語（
      見本院卷第82頁反面）相符，堪信為真實。
    5.上開犯罪事實欄(五)犯行部分，業據證人即共同被告簡思維
      於本院證稱﹕關於97年6月6日部分，伊的筆記本最後一排
      記載茶樹洗290+690＝980報秀珍的業績，與日報表的產品
      不符，日報表是記載318-2及841之深層淨膚霜等語明確（
      見本院卷第18頁反面），核與其筆記本當日記載「茶樹洗
      290+841$690=980報秀珍」相符。
    6.上開犯罪事實欄(六)犯行部分，業據證人即共同被告簡思維
      於本院證稱﹕97年6月7日之日報表記載訂金單053003，訂
      金100，尾款取100，加起來200；伊的筆記本記載拿面膜
      賣6片200元，此部分即可沖帳等語明確（見本院卷第18頁
      反面），核其筆記本當日記載「拿面膜×6報826-2」相符
      。
    7.上開犯罪事實欄(七)犯行部分，業據證人即共同被告簡思維
      於本院證稱﹕97年6月9日之日報表，上面有寫到「秀珍」
      的業績部分不實在，業績實際上應該是伊的等語明確（見
      本院卷第77頁），核與其筆記本當日記載「報秀珍﹕3050
      」相符。
    8.上開犯罪事實欄(八)犯行部分，業據證人即共同被告簡思維
      於本院證稱﹕97年6月10日日報表，就只有業績不實，伊
      筆記本上面有記載「報秀珍」，因為劉秀珍跟伊說她主管
      的利潤比較高，若報她的，她私底下再給伊；伊筆記本第
      1行記載「報思維」，表示該100元的業績實際上應歸劉秀
      珍，不然伊就不用特別去註明等語明確（見本院卷第77頁
      正反面），核與其筆記本當日記載「100報思維」、「報
      秀珍$2100」相符。
    9.上開犯罪事實欄(九)犯行部分，業據證人即共同被告簡思維
      於本院證稱﹕97年6月12日日報表，第1行100收入沒有錯
      誤，但實際上賣出的是面膜3片，不是產品貨號欄所記載
      的「尾053009取805-2」；6月12日日報表的第2筆有300元
      收入，是1位先生買面膜9片送1片，該筆業績應該是歸伊
      ，而非歸劉秀珍，所以6月12日日報表第2行產品貨號欄記
      載「訂053010」及美容師欄記載「秀珍」均不實等語明確
      （見本院卷第77頁反面），核與其筆記本當日記載「面膜
      ×3= 100元」、「先生買面膜9送1$300報秀珍」均相符。
    10.上開犯罪事實欄(十)犯行部分，業據證人即共同被告簡思維
      於本院證稱﹕97年6月13日日報表是伊製作，該日報表上
      記載3254實際上應為伊的業績，日報表上記載為劉秀珍的
      業績，此部分不實在等語明確（見本院卷第77頁反面），
      核與其筆記本當日記載「3254報秀珍」相符。
    11.上開犯罪事實欄(十一)犯行部分，業據證人即共同被告簡思維
      於本院證稱﹕97年6月14日日報表部分，金額是相符的，
      但貨號不同，伊的筆記本記載901，好像是洗面乳，日報
      表上面是記載805-2等語明確（見本院卷第19頁反面），
      核與其筆記本當日記載「901$390，報390秀珍」相符。
    12.上開犯罪事實欄(十二)犯行部分，業據證人即共同被告簡思維
      於本院證稱﹕97年6月17日日報表部分，3324-2貨號對，
      尾款053007取901-1是不實的，實際上當天並沒有此筆交
      易，有交易的是3324-2；97年6月17日日報表第2行以下都
      不實，這個是劉秀珍自己填寫的，但伊實際是賣3324-2，
      因為報秀珍的業績，所以3324-2以下就由劉秀珍自己填寫
      ，這部分不實在，另外業績歸屬的記載部份也不實在等語
      明確（見本院卷第19頁反面、第78頁），核與其筆記本當
      日記載「3324-2$980報珍1120」相符。
    13.上開犯罪事實欄(十三)犯行部分，業據證人即共同被告簡思維
      於本院證稱﹕日報表內97年6月18日日報表內記載業績歸
      秀珍的部分不實在，伊的筆記本有寫刷報3000秀珍付現，
      這個是客人刷卡報3000給秀珍等語明確（見本院卷第78頁
      ），核與其筆記本當日記載「刷報3000秀珍」相符。
    14.上開犯罪事實欄(十四)犯行部分，業據證人即共同被告簡思維
      於本院證稱﹕97年6月21日日報表部分，伊的筆記本記載
      400體驗，實際上劉秀珍抓J302的貨報帳390；莊玉鳳是伊
      的客人，伊接這個客人時，劉秀珍知道，在旁邊，莊玉鳳
      在97年6月21日購買1萬元的美容療程時，當時劉秀珍有在
      場，由訂金單可以看出莊玉鳳在97年6月21日有付訂金500
      0元，當時劉秀珍表示，因為沒有給莊玉鳳發票，所以先
      不要記在97年6月21日的日報表，等到日後莊玉鳳全部付
      清之後再一起記帳充帳，再將所有的產品一次給莊玉鳳；
      ；伊筆記本記載「400體驗」就是做臉1次400元等語明確
      （見本院卷第19頁反面至第20頁反面、第78頁），核與其
      筆記本當日記載「400體驗+5000，報390秀珍」相符，復
      有客戶莊玉鳳之訂金單（見97年度偵字第27007號卷第78
      頁）在卷可佐，堪信為真實。
    15.上開犯罪事實欄(十五)犯行部分，業據證人即共同被告簡思維
      於本院證稱﹕97年6月24日日報表中業績1480元部分，日
      報表上面是抓訂金053010之尾款，以及831、901-1之貨品
      ，當天實際上是賣3324-2的產品980元，以及面膜10片600
      元等語明確（見本院卷第19頁反面），核與其筆記本當日
      記載「3324-2$980，美白面膜10片$600，刷1480報秀珍」
      相符。
    16.上開犯罪事實欄(十六)犯行部分，業據證人即共同被告簡思維
      於本院證稱﹕97年7月9日日報表，在產品貨號欄上除803
      為實在之外，其他關於3344-1、705、901-2之記載為不實
      在，實際上賣出的除803之外，還有海綿、701、面膜、
      841等語（見本院卷第78頁反面），核與其筆記本當日記
      載「療程刷8000+1500，海棉×2=100，701$500，茶樹洗
      803$590×2，面膜×6片送1片=200」、「841$700元」相
      符。
    17.又證人莊慧君於偵查中具結證稱﹕伊擔任屈臣氏崇德店副
      理，劉秀珍、簡思維是伊店內珮思公司之專櫃小姐，若有
      客人向珮思公司專櫃買產品，是客人跟他們講好價錢，他
      們二人先向客人收錢之後，再拿來跟屈臣氏的櫃台結算，
      所以客人付現金的情形，屈臣氏的櫃台小姐並不會接觸到
      客人；伊有聽鄰櫃的人在講，劉秀珍、簡思維有漏報、短
      報的情形；97年7月22日當天，珮思公司有人過來盤點，
      伊等有把劉秀珍、簡思維二人短報的情形跟他們講，伊同
      仁有看過劉秀珍、簡思維他們會寫筆記本，所以伊等有跟
      珮思公司講，當時有找到這本筆記本等語（見97年度偵字
      第27007號卷第40、41頁）。而觀諸扣案之證人即共同被
      告簡思維之筆記本所載內容，係自其到職之97年4月29日
      至本件查獲之前1日即97年7月21日為連續記載，且該筆記
      本係於無預警之情況下扣得，則該筆記本所載內容，應無
      偽造之可能，堪以採信。
    18.再者，上開由被告簡思維登載之97年5月13日、6月9日、
      12日、18日、7月9日日報表部分，證人即共同被告簡思維
      並於99年12月28日在本院證稱﹕伊記載不實的日報表，都
      是劉秀珍在旁教伊如何記載，包括訂金單的部分也是劉秀
      珍在旁教伊製作等語明確（見到本院卷第19頁反面），參
      諸被告簡思維登載之97年5月13日日報表，當日被告簡思
      維休假未上班（見本院卷第41頁之打卡紀錄），被告劉秀
      珍有於崇德店上班（此為被告劉秀珍所自承，見本院卷第
      63頁反面），而日報表卻登載當日業績全部歸屬於被告簡
      思維；其餘被告簡思維登載之97年6月9日、12日、18日、
      7月9日日報表，其上均有關於業績歸屬於被告劉秀珍之紀
      錄，且被告劉秀珍甚至雖於97年6月12日未於崇德店上班
      （被告劉秀珍供稱其當日係在潭子店上班，見本院卷第63
      頁反面），卻於當日仍有銷售業績之紀錄；由此可知縱使
      日報表非由被告劉秀珍所製作，被告劉秀珍均已知悉。參
      以被告劉秀珍係自93年3月份即由珮思公司派駐在屈臣氏
      公司崇德店專櫃任職，而被告簡思維係自97年7月29日始
      到任，及被告劉秀珍係被告簡思維之主管，負責教導被告
      簡思維銷售事項等事實，堪認上開證人即共同被告簡思維
      證稱之係由被告劉秀珍指導其為不實登載乙節，為真實可
      信。
    19.至於辯護人辯護稱被告劉秀珍均是依屈臣氏所出具之化粧
      品銷售單逐筆紀錄在珮思公司專櫃銷貨日報表上，故無登
      載不實乙節，此業經證人即共同被告簡思維證稱﹕伊等有
      的時候拿空白的化粧品銷售單填寫金額報帳，晚一點再填
      上產品的名稱或者是寫訂金單；沒有馬上填寫產品細目的
      原因，是因為主管劉秀珍說她要先去倉庫核對產品之後，
      再填到化粧品銷售單，劉秀珍跟伊說這樣才可以抓到伊等
      要賣的貨，私底下再賣給客人；譬如說客人要買3000元的
      產品卸妝、洗臉、化妝水，伊等會先報1000元的帳給屈臣
      氏公司，然後將客人的2000元留下來放入伊等自己的口袋
      ，也可以將該2000元報給公司換取等值的貨品放入伊等自
      己的口袋，改天再賣，但伊等仍然會給客人3000元的貨，
      這3000元的產品有些是從劉秀珍自己私人倉庫中的貨給的
      ，如果是賺2000元現金的情況，將2000元現金扣除劉秀珍
      私人提供貨品的成本，其中的價差即為伊等的獲利，這樣
      可以賺到錢也可以賺到貨；之後再將有細目的銷售單回報
      給珮思公司，這部分由劉秀珍處理，她會教伊如何填寫銷
      售單及訂金單等語（見本院卷第28頁反面）。從而，持僅
      填金額、產品欄空白之化粧品銷售單至屈臣氏櫃台報帳之
      情形，確有可能發生本件日報表上「產品貨號」欄登載不
      實之情事。是辯護人上開所辯，尚難憑採。
    20.此外，本件尚有珮思公司專櫃銷售日報表數十份、商品促
      銷公告2份、人事資料表2份、產品編號與名稱對照表數份
      、被告簡思維、劉秀珍之打卡資料數份、客戶莊玉鳳之訂
      金單1份等在卷可憑。綜上事證，被告劉秀珍之上開犯行
      ，堪以認定；其辯稱無登載不實云云，為卸責之詞，尚無
      可採。
三、論罪科刑﹕
  (一)核被告劉秀珍、簡思維所為，係犯刑法第216條、第215條之
    行使業務登載不實文書罪。被告劉秀珍、簡思維2人就上開
    犯行，有犯意聯絡及行為分擔，為共同正犯。又被告2人於
    業務上所製作之文書上登載不實事項後，持之以行使，其登
    載不實之低度行為應為行使之高度行為所吸收，不另論罪。
    次按刑事法若干犯罪行為態樣，本質上原具有反覆、延續實
    行之特徵，立法時既予特別歸類，定為犯罪構成要件之行為
    要素，則行為人基於概括之犯意，在密切接近之一定時、地
    持續實行之複次行為，倘依社會通念，於客觀上認為符合一
    個反覆、延續性之行為觀念者，於刑法評價上，即應僅成立
    一罪。學理上所稱「集合犯」之職業性、營業性或收集性等
    具有重複特質之犯罪均屬之，例如經營、從事業務、收集、
    販賣、製造、散布等行為概念者是（最高法院95年度臺上字
    第1079號判決意旨參照）。本件被告2人上開共同行使業務
    登載不實文書之數行為，均係利用從事業務之便所為，各行
    為之時間、地點密接，具有執行業務而不斷反覆實施之特性
    ，且被告2人主觀上均係基於集合概括之犯意為之，故應成
    立集合犯，評價為一罪。檢察官雖未就被告劉秀珍、簡思維
    共同行使業務上登載不實之97年7月9日專櫃銷貨日報表犯行
    部分予以起訴，惟該部分犯行與已起訴部分，有集合犯之一
    罪關係，為起訴效力所及，本院自應併予審究。
  (二)爰審酌被告劉秀珍、簡思維均為告訴人珮思公司之職員，且
    被告劉秀珍為被告簡思維之主管，2人竟共同利用職務之便
    為本件行使業務登載不實文書犯行，侵害告訴人珮思公司之
    權益；被告簡思維犯罪後坦承犯行，具有悔意，被告劉秀珍
    則未現悔意；兼衡酌被告劉秀珍、簡思維2人均無刑事前科
    ，及被告簡思維已取得告訴人珮思公司之原諒等一切情狀，
    分別量處如主文所示之刑，並各諭知易科罰金之折算標準。
  (三)再者，被告簡思維前未曾因故意犯罪受有期徒刑以上刑之宣
    告，有臺灣高等法院被告前案紀錄表附卷可稽，其素行尚佳
    ，而因一時失慮，致罹刑章，犯罪後已坦承犯行，並已取得
    告訴人珮思公司之原諒，有如前述，堪認被告簡思維經此科
    刑之教訓，當益知戒慎而無再犯之虞，本院認其所宣告之刑
    ，以暫不執行為適當，爰依刑法第74條第1項第1款規定，併
    予宣告緩刑2年，以勵自新。
貳、不另為無罪諭知部分﹕
一、公訴意旨另以：就珮思公司97年5月17日、5月25日、6月2日
    、6月8日專櫃銷貨日報表部分，被告劉秀珍、簡思維2人亦
    共同涉有刑法第216條、第215條之行使業務登載不實文書罪
    嫌。
二、按犯罪事實應依證據認定之，無證據不得認定犯罪事實，刑
    事訴訟法第154條第2項定有明文。次按所謂認定犯罪事實之
    證據，係指足以認定被告確有犯罪行為之積極證據而言，該
    項證據自須適合於被告犯罪事實之認定，始得採為斷罪之資
    料；又事實之認定，應憑證據，如未能發現相當確實證據，
    或證據不足以證明，自不能以推測或擬制之方法，以為裁判
    之基礎，最高法院29年上字第3105號、40年臺上字第86 號
    判例著有明文。又按認定犯罪事實所憑之證據，無論係直接
    證據或間接證據，其為訴訟上之證明，須於通常一般之人均
    不致有所懷疑，而得確信其為真實之程度者，始得據為有罪
    之認定，倘其證明尚未達到此一程度，而有合理之懷疑存在
    ，復無其他調查途徑可尋，法院即應為無罪之判決，最高法
    院76年臺上字第4986號著有判例。
三、公訴意旨認就珮思公司97年5月17日、5月25日、6月2日、6
    月8日專櫃銷貨日報表，被告劉秀珍、簡思維2人亦共同涉有
    行使業務登載不實文書罪行，無非係以被告簡思維於99年6
    月3日製作之統合紀錄（見99年度交查字第44號卷第33頁）
    ，為其主要論據。惟訊據被告劉秀珍否認就此有何行使業務
    登載不實文書犯行，辯稱：該日報表之記載並無不實等語。
    經查：
  (一)就97年5月17日日報表，證人即共同被告簡思維雖曾於100年
    5月3日在本院證稱﹕當日伊實際上是賣得490元，不是日報
    表上所記載的賣得290元，又日報表產品貨號欄記載901-1也
    不實，實際上是賣902的產品等語。惟查其筆記本當日紀錄
    之第1行係記載「茶樹洗290-75=215（報901-1$290）」，而
    證人即共同被告簡思維於本院復證稱﹕伊筆記本中關於5月
    17日第1行之記載，表示伊賣出茶樹洗290元，扣掉成本75元
    ，賺215元，這是伊在中午12時上班之前在菜市場賣的，這
    個茶樹洗面乳不是珮思公司的產品等語（見本院卷第75頁）
    ，該項紀錄既非於其在屈臣氏崇德店上班時所發生，則自難
    執該項紀錄而謂日報表之記載為不實，且證人即被告簡思維
    復於本院就檢察官所詢「是否知道97年5月17日劉秀珍寫的
    日報表901-1、290元確實有賣該產品」之問題，證稱﹕「時
    間太久了，我不記得了」（見本院卷第79頁），則此部分是
    否確有登載不實之情，自有疑義。
  (二)關於97年5月25日部分，證人即共同被告簡思維雖於99年12
    月28日在本院證稱﹕97年5月25日日報表第1筆的部分，伊的
    筆記本是茶樹洗面乳290元，這個也是抓的，作帳的時候是
    以其他的產品去抓一樣的價格；第2筆的部分，日報表寫100
    、300、290，總共加起來690元，此部分跟伊筆記本的產品
    不同，也是與劉秀珍平分，伊的筆記本是記載左旋C乳+護唇
    膏＝690元，業績平分87；第3筆100元的部份，實際上是賣
    面膜100元，但日報表寫成是訂金單的錢等語（見本院卷第
    18頁）。惟查就其筆記本當日紀錄第1行記載「茶樹洗290-
    78＝212元」，其證稱﹕伊講的茶樹洗即茶樹洗面乳，這個
    產品不是公司的產品，是伊在非上班時間去菜市場賣的，伊
    記載的意思是指伊賣了290元，扣掉成本78元，伊賺了212元
    等語（見本院卷第75頁反面）；就其筆記本當日紀錄第2行
    記載「粉底（粉色）890+面膜100=990客人」，其證稱﹕粉
    底890元+面膜100元，這與公司日報表無關，這是伊私底下
    去賣的，不是伊上班時間賣的產品，賣的東西也非公司的產
    品等語（見本院卷第75頁反面）；就其筆記本當日紀錄第3
    行記載「312+65＝377元平分」，其證稱﹕這與伊上班產品
    之賣出無關聯，其上所講的平分也是私底下與劉秀珍平分，
    因為產品是伊跟劉秀珍買的，所以由伊與劉秀珍平分；312
    元應該是上面記載的212+100元，65元如何來的，伊忘記了
    ，為何寫平分，伊忘記了等語（見本院卷第75頁反面）。按
    上開3行紀錄既非被告簡思維於屈臣氏崇德店上班時所發生
    ，則自難執該等紀錄而謂日報表之記載為不實；是此部分是
    否確有登載不實之情，亦有疑義。
  (三)關於97年6月2日日報表，證人即共同被告簡思維雖於100年5
    月3日在本院證稱﹕97年6月2日日報表之不實之處是在最後1
    行記載「CG05×1、CG06×1」記載不實，實際上賣出的應該
    是面膜3片，該行所載業績100元並無不實等語（見本院卷第
    76頁）。惟觀諸證人即共同被告簡思維筆記本之當日記載，
    並無相對應之實際上賣出面膜之紀錄，就此證人即被告簡思
    維亦證稱「（審判長問﹕如何從你的筆記本之記載而得知當
    日實際上賣出的是面膜3片？）因為我通常都是賣面膜，沒
    有賣CG05、CG06，但是我筆記本沒有寫」等語（見本院卷第
    76頁）。則證人即共同被告簡思維就此部分證述「實際上賣
    出的『應該』是面膜3片」，陳述語氣不確定，且乏明確之
    客觀證據可資佐證，自難據此即認此部分有登載不實之情。
  (四)關於97年6月8日日報表，證人即共同被告簡思維雖於99年12
    月28日在本院證稱﹕97年6月8日日報表其中訂金600元的部
    份是不符的，事實上此600元是賣其他抓的金額，亦即先把
    600元移到訂金單，先保留這600元是因為抓不到剛好符合價
    格的產品等語（見本院卷第19頁），惟觀諸證人即共同被告
    簡思維之筆記本，並無相對應之紀錄可資佐證，則亦難據此
    即認此部分有登載不實之情。
四、另被告簡思維雖就珮思公司97年5月17日、5月25日、6月2日
    、6月8日專櫃銷貨日報表部分自白有登載不實之處，惟「被
    告或共犯之自白，不得作為有罪判決之唯一證據，仍應調查
    其他必要之證據，以察其是否與事實相符」，刑事訴訟法第
    156條第2項定有明文；證人即共同被告簡思維就上開日報表
    之證述，既有第三段所載之與筆記本不相符合之處，則自不
    能排除被告簡思維有因記錯而誤陳之情，是自不得以被告簡
    思維之自白，做為有罪判決之唯一證據。
五、綜上所述，公訴人就珮思公司97年5月17日、5月25日、6月2
    日、6月8日專櫃銷貨日報表部分，起訴被告劉秀珍、簡思維
    2人共同涉有行使業務登載不實文書罪嫌，尚未提出證明該
    犯罪事實之積極證據，並說明其證據方法與待證事實之關係
    ，且經本院就卷內訴訟資料審酌，復無法獲得有罪之心證，
    則被告劉秀珍、簡思維此部分犯罪即屬不能證明。惟因公訴
    人認被告劉秀珍、簡思維被訴之此部分與前開論罪科刑之犯
    行間，有集合犯之一罪關係，爰就此部分不另為無罪之諭知
    。
據上論斷，應依刑事訴訟法第299條第1項前段，刑法第28條、第
216條、第215條、第41條第1項、第74條第1項第1款，刑法施行
法第1條之1第1項、第2項前段，判決如主文。
中    華    民    國  100    年     5    月    26    日
                  刑事第十三庭  法  官  戴嘉慧
以上正本證明與原本無異。
如不服本判決應於收受判決後10日內向本院提出上訴書狀，並應
敘述具體理由；其未敘述上訴理由者，應於上訴期間屆滿後20日
內向本院補提理由書（均須按他造當事人之人數附繕本）「切勿
逕送上級法院」。
                                書記官  劉晴芬
中    華    民    國  100    年    5    月    26    日
【附錄論罪科刑法條】
刑法第216條
行使第210條至第215條之文書者，依偽造、變造文書或登載不實
事項或使登載不實事項之規定處斷。
刑法第215條
從事業務之人，明知為不實之事項，而登載於其業務上作成之文
書，足以生損害於公眾或他人者，處3年以下有期徒刑、拘役或5
百元以下罰金。